【裁判字號】    90,交易,27
【裁判日期】    900430
【裁判案由】    過失傷害
【裁判全文】
臺灣臺南地方法院刑事判決                            九十年度交易字第二七號
    公  訴  人  臺灣台南地方法院檢察署檢察官
    被      告  甲○○
右列被告因過失傷害案件，經檢察官提起公訴（八十九年度偵字第七Ｏ八二號），本
院判決如左：
    主  文
甲○○因過失傷害人，處有期徒刑參月，如易科罰金，以參佰元折算壹日。
    事  實
一、甲○○於民國八十九年三月十二日下午四時五十分許，騎乘車牌號碼ＸＫＨ—四
    三二號機車，附載乙○○，沿台南縣佳里鎮往西港鄉方向，由北向南行駛，途經
    西港鄉劉厝村中四十一南幹六十處時，其原應注意機車行進中，駕駛人應注意車
    前狀況，並隨時採取必要安全措施，且超越前車時須保持安全間隔而依當時天候
    晴、日間自然光線、路面無缺陷、道路上未有任何障礙物、視距復屬良好等情形
    以觀，客觀上亦無不能注意之情事，竟疏於注意及此，而貿然自超越前方由丙○
    ○○所騎乘之腳踏車，而於超越時未保持安全間隔，致甲○○所騎乘之機車車頭
    擋風板右側擦撞丙○○○騎乘之腳踏車後座椅，致丙○○○跘跌於地，受有頭部
    外傷併右側額顳葉硬腦膜外血腫、右側額顳葉顱骨骨折之傷害。
二、案經丙○○○訴由臺灣臺南地方法院檢察署檢察官偵查起訴。
     理  由
一、被告甲○○固不否認有於前開時、地，騎乘機車與告訴人丙○○○所騎之腳踏車
    發生擦撞之事實，然矢口否認有何過失傷害之犯行，辯稱：係因丙○○○騎腳踏
    車突然向左偏轉，煞車不及機車前面擋泥板才撞到丙○○○腳踏車後方座椅，且
    車禍後，丙○○○有醒過來，身上並無明顯外傷，而且一直問要到那裡，並說不
    要緊，沒事，一直要求伊送她回家云云。經查：
    （一）右揭犯罪事實，業據告訴人丙○○○於警訊時及偵審中指訴綦詳，復有台
          南縣警察局道路交通事故調查報告表一紙，及車輛事故現場蒐證照片四張
          附卷可稽。又告訴人丙○○○於八十九年三月十二日因頭部外傷，先前往
          佳里綜合醫院急診，經該院以電腦斷層檢查，發現丙○○○右側硬腦膜外
          出血，丙○○○之家屬即於該日將丙○○○轉往台南市立醫院治療，蔡陳
          碧桂轉入台南市立醫院急診室時，當時昏迷指數為五分，呈深度昏迷之狀
          況，經台南市立醫院緊急行開顱手術，取出右側腦額顳頂硬膜外之血塊，
          術後住入加護病房治療，至八十九年五月二十三日方出院，告訴人確因本
          件車禍受有如事實欄所載之傷害，此有佳里綜合醫院九十年二月二十三日
          （九十）佳醫字第九Ｏ一八一號函及病歷；暨台南市立醫院九十年三月一
          日（九Ｏ）南市醫字第一一Ｏ號函、病歷及診斷證明書各一份在卷足憑。
    （二）按車輛行駛時，駕駛人應注意車前狀況及兩車併行之間隔，並隨時採取必
          要之安全措施；車輛超車，超越時應顯示左方向燈並於前車左側保持半公
          尺以上之間隔超過，行至安全距離後，再顯示右方向燈駛入原行路線，道
          路交通安全規則第九十四條第三項、第一百零一條第一項第五款定有明文
          。次查，依經證人乙○○到庭結證稱：「當時告訴人騎在我們前方約
          二、三公尺左右，她有些會偏來偏去，那時被告騎機車載我：：」等語，
          而被告亦供稱告訴人騎乘腳踏車有時會晃來晃去等語；告訴人雖否認騎乘
          腳踏車有左右偏等情，惟縱被告所為辯為真，被告見此狀況，更應於超越
          丙○○○所騎乘之腳踏車時，注意保持適當之安全間，而依上述道路交通
          事故調查報告表所載，事發當時天候良好，日間自然光線，且無其他障礙
          等情況判斷，被告並無不能注意之情事，其竟疏於注意貿然超車，致其機
          車車頭擋風板右側擦撞丙○○○騎乘之腳踏車後座椅，顯見被告之上開駕
          駛行為，應有過失。況本件經送台灣省台南區行車事故鑑定委員會、臺灣
          省車輛行車事故覆議鑑定委員會鑑定結果，亦持相同見解，有各該委員會
          八十九年九月二十二日南鑑字第八九一Ｏ四四號、八十九年十二月十四日
          府覆議字第八九二一一Ｏ號函及所附之鑑定意見書一份在卷可參，此益證
          被告駕車肇事致告訴人受傷之行為，確有過失無疑。被告過失行為與告訴
          人等之傷害間復具有相當因果關係，事證明確，被告犯行堪以認定。
二、核被告甲○○所為，係犯刑法第二百八十四條第一項前段之普通過失傷害罪。本
    院審酌被告現為在學學生、生活狀況、品行、智識程度、犯罪所生之危險或損害
    、過失程度、告訴人所受傷勢之輕重，及告訴人請求被告賠償新臺幣一百二十萬
    元，致未能達和解等一切情狀，量處如主文所示之刑，並諭知易科罰金之折算標
    準，以資懲儆。
據上論斷，應依刑事訴訟法第二百九十九條第一項前段，刑法第二百八十四條第一項
前段、第四十一條第一項前段，罰金罰鍰提高標準條例第一條前段、第二條，判決如
主文。
本案經檢察官李宗榮到庭執行職務
中      華      民      國    九十      年      四      月     三十     日
                              臺灣臺南地方法院交通法庭
                                  法  官    田  幸  艷
右正本證明與原本無異。
如不服本判決，應於判決送達後十日內向本院提出上訴狀( 應附繕本 )。
                                  書記官    陳  玉  芬
中      華      民      國    九十      年      四      月     三十     日
附錄本案論罪科刑法條全文：
刑法第二百八十四條第一項：
因過失傷害人者，處六月以下有期徒刑、拘役或五百元以下罰金，致重傷者，處一年
以下有期徒刑、拘役或五百元以下罰金。


司法院資訊處製作；財團法人民間司法改革基金會備份。
